臺灣高雄地方法院刑事判決　　　　　　　99年度易字第1731號
公　訴　人　臺灣高雄地方法院檢察署檢察官
被　　　告　黃志強
上列被告因詐欺案件，經檢察官提起公訴（99年度偵字第21855
號），及移送併辦（99年度偵字第27673號），本院判決如下：
    主  文
黃志強幫助犯詐欺取財罪，共貳罪，均累犯，各處有期徒刑陸月
，如易科罰金，均以新臺幣壹仟元折算壹日。應執行有期徒刑拾
月，如易科罰金，以新臺幣壹仟元折算壹日。
    事  實
一、黃志強前於民國95年間因竊盜案件，經本院以95年度易字第
    2452號判處有期徒刑1 年，減為有期徒刑6 月確定，復於96
    年間因毒品危害防制條例案件，為本院以96年度簡字第1660
    號判處有期徒刑3 月確定，上開2 罪嗣經本院以96年度聲字
    第3341號裁定應執行有期徒刑9 月確定，甫於97年6 月3日
    易科罰金執行完畢。詎其仍不知悔改，雖能預見提供行動電
    話門號予他人使用，將可能遭詐欺集團利用以詐取財物，竟
    仍容任此一結果之發生，而基於縱有人以其提供之門號實施
    詐欺犯罪，亦不違背其本意之個別幫助犯意，分別：(一)於98
    年8 月25日某時，在中華電信股份有限公司（下稱中華電信
    ）曹公服務中心，推由黃中進（所涉幫助詐欺取財犯行，另
    經本院以99年度易字第2424號判處拘役55日）向中華電信申
    設0000000000號行動電話門號（下稱門號1 ），隨即在同時
    、地收受黃中進所交付之上開門號SIM 卡，並旋於同日在高
    雄市區某不詳地點，將該門號SIM 卡交付予某真實姓名、年
    籍不詳成年詐欺集團成員。(二)復於98年9 月5 日某時，在高
    雄市○○路某通訊行，推由陳鴻億（所犯幫助詐欺取財犯行
    ，業經本院以99年度易字第1441號判處有期徒刑5 月確定）
    向家樂福電信股份有限公司（下稱家樂福電信）申設000000
    0000號行動電話門號（下稱門號2 ），隨即在同時、地收受
    陳鴻億所交付之上開門號SIM 卡，並立即於同日在高雄市區
    某不詳地點，將該門號SIM 卡交付予同一成年詐欺集團成員
    。嗣該成員取得上開2 門號後，即與其所屬之成年詐欺集團
    成員共同意圖為自己不法之所有，分別利用門號1、2為下列
    詐欺取財犯行：(1)於98年9 月5 日至19日間，在「小兵立大
    功」人力快報刊登不實之寶銀金融行銷之貸款廣告，並留下
    門號2 作為聯絡電話，嗣有黃詠棋（業經臺灣臺南地方法院
    檢察署檢察官以99年度偵字第393 、2017號為不起訴處分確
    定）欲借貸而撥打門號2 與該詐欺集團成員聯絡，因而陷於
    錯誤，於98年9 月19日14時許，在臺南縣麻豆鎮麥當勞餐廳
    ，將其所有之第一商業銀行佳里分行帳戶（帳號：000-0000
    0000000 號）、京城商業銀行佳里分行（原臺南區中小企業
    銀行）帳戶〈帳號：000-000000000000號（原帳號：000-00
    00000000000 號）〉之存摺、提款卡及密碼交付予前揭詐欺
    集團成員。(2)再於98年9 月30日11時許，使用門號1 撥打電
    話予葉文鈞，佯以其朋友之名義向其借款，致葉文鈞陷於錯
    誤，於98年9 月30日12時許，在桃園縣八德市○○路1127號
    ATM 前，依指示轉帳3 萬元至前述黃詠棋之京城銀行佳里分
    行帳戶。嗣因葉文鈞發現受騙報警處理，經警通知黃詠棋到
    案說明及調閱門號1 、2 之申請資料，始循線查悉上情。
二、案經臺南縣警察局佳里分局報告臺灣臺南地方法院檢察署呈
    請臺灣高等法院檢察署檢察長核轉臺灣高雄地方法院檢察署
    檢察官偵查後起訴及移送併案審理。
    理  由
壹、證據能力部分：
    按被告以外之人於審判外之言詞或書面陳述，除法律有規定
    者外，不得作為證據，刑事訴訟法第159 條第1 項定有明文
    ；另按被告以外之人於審判外之陳述，雖不符前四條之規定
    ，而經當事人於審判程序同意作為證據，法院審酌該言詞陳
    述或書面陳述作成時之情況，認為適當者，亦得為證據；當
    事人、代理人或辯護人於法院調查證據時，知有第159 條第
    1 項不得為證據之情形，而未於言詞辯論終結前聲明異議者
    ，視為有前項之同意，同法第159 條之5 規定甚明。本判決
    所引用之證據資料屬於被告以外之人於審判外之言詞、書面
    陳述者，均經本院於調查證據時逐一提示並告以要旨，檢察
    官、被告皆未於言詞辯論終結前聲明異議，本院審酌上開證
    據作成時之情況，並無不當取供或違反自由意志而陳述等情
    形，且與本案待證事實具有關聯性，認為以之作為本案之證
    據屬適當，依上開法條規定，均具證據能力，核先敘明。
貳、實體部分：
一、訊據被告黃志強坦承有於前揭時、地，分別收受陳鴻億、黃
    中進甫申辦之0000000000、0000000000 號行動電話門號SIM
    卡，並各於同日在高雄市區某處交予他人一情（見本院99年
    度易字第1731號卷第319 、320 頁），惟矢口否認有何幫助
    詐欺取財犯行，辯稱：伊把SIM 卡交給伊的朋友，沒有拿錢
    ，伊不知道該2 門號會被詐欺集團用作犯罪工具云云，經查
    ：
  (一)0000000000號行動電話門號（即門號1 ）SIM 卡，係黃中進
    於98年8 月25日偕同被告至中華電信申領後，在該通訊行門
    口直接交予被告，被告旋於同日將之交付他人；0000000000
    號行動電話門號（即門號2）SIM 卡，為陳鴻億於98年9 月5
    日偕同被告至高雄市○○路某通訊行申領後，在該通訊行門
    口直接交予被告，被告旋於同日將之交付他人等節，已據被
    告於本院審理時自承在卷（見易字卷第319 、320 頁），核
    與證人陳鴻億於本院審理時證述：手機門號0000000000是我
    在七賢路或六合路口申辦的，是被告叫我辦出來給他用，他
    說他辦過了，被告騎機車載我去辦，我辦好就在出口拿給黃
    志強等語、證人黃中進於本院審理中結證稱：0000000000行
    動電話門號是被告帶我去辦的，他載我去的，申請完我就交
    給他，但我不知道他拿去給誰使用等語相符（見易字卷第36
    至37、40、293 至295 頁），並有家樂福電信門號申請書、
    家樂福電信股份有限公司電信用戶基本資料列表、行動電話
    業務申請書各1 份在卷可稽〈見臺南地檢99年度核交字第67
    1 號卷（下稱南核交卷）第40至41頁、第1 頁、臺南縣警察
    局佳里分局南縣佳警偵字第00980013285 號刑案偵查卷宗（
    下稱南警二卷）第68至69頁〉，足堪認定。又門號2 嗣遭某
    成年詐欺集團利用，於98年9 月5 日至19日間，在「小兵立
    大功」人力快報刊登寶銀金融行銷之貸款廣告，進而透過門
    號2 與不知情之黃詠棋接洽聯絡，詐得黃詠棋所有之第一商
    業銀行佳里分行帳戶（帳號：000- 00000000000號）、京城
    商業銀行佳里分行（原臺南區中小企業銀行）帳戶〈帳號：
    000-000000000000號（原帳號：000-0000000000000 號）〉
    之存摺、提款卡及密碼；而門號1 則經同一詐欺集團直接用
    以電話詐騙被害人葉文鈞，致葉文鈞亦陷於錯誤，匯款3 萬
    元入前述黃詠棋所有之京城銀行佳里分行帳戶等事實，業據
    證人即被害人黃詠棋、葉文鈞分別於警詢時陳述明確〈見南
    警二卷第20至28頁、第38頁〉，復有「小兵立大功」98年9
    月17日、18日人事廣告欄及綜合工商廣告欄影本、第一商業
    銀行存款存根聯影本、被害人葉文鈞提出之兆豐國際商業銀
    行自動櫃員機交易明細單影本、黃詠棋上開2 帳戶之開戶資
    料及交易明細、0000000000號雙向通聯紀錄、0000000000號
    雙向通聯紀錄各1 份在卷可憑（見南核交卷第7 至8 頁、南
    警一影卷第9 頁、第10至11頁、南警二卷第39、第29至34頁
    、第90至119 頁、南警二卷第120 至132 頁），且黃詠棋所
    涉幫助詐欺取財部分，業經臺灣臺南地方法院檢察署檢察官
    認罪嫌不足，而以99年度偵字第393 、2017號為不起訴處分
    確定，有該不起訴處分書附卷可參（見臺南地檢99年度偵字
    第2017號卷第6 至7 頁），堪認被告交付之門號1 、2 ，確
    遭詐欺集團分別用以詐取黃詠棋之帳戶及葉文鈞之匯款無疑
    。
  (二)復按現今社會至電信公司申租電話門號，並無任何特殊之法
    令限制，一般民眾皆得自由申租電話門號，並得同時申請多
    數電話門號使用，此為一般日常生活所熟知之常識，故除非
    充作犯罪使用，並藉此躲避警方追緝，一般正常之門號使用
    者，並無向他人租用或購買、取得門號之必要。是倘有人刻
    意徵求或收購他人行動電話門號，其目的係為隱匿犯罪過程
    、避免行為人身分曝光之可能性極高，一般人本於一般認知
    能力、社會常識均易於瞭解，報章媒體復一再披露詐騙集團
    為規避查緝，故為使用他人申請之門號以遂行詐欺之不法犯
    罪態樣，被告為智慮健全之成年人，見向其徵求門號之成年
    人不思自行申辦門號，反大費周章收取他人門號使用，該等
    與一般社會常情相悖之情狀，衡情應已足令被告知悉該人為
    詐騙集團成員。況被告前於93年間即因提供帳戶予詐欺集團
    使用，而犯幫助詐欺取財罪，經本院以94年度簡字第5803號
    判處有期徒刑4 月確定，嗣於95年1 月11日執行完畢，有該
    案判決及臺灣高等法院被告前案紀錄表各1 份在卷可查，其
    歷經此案之偵、審、執行程序，對於詐騙集團收購帳戶、門
    號之犯罪行徑更應有所警覺，竟仍刻意推其友人陳鴻億、黃
    中進申辦上開2 門號，再將該2 門號任意交予他人使用，顯
    見其有幫助前開詐騙集團遂行詐欺犯罪之不確定故意甚明，
    是被告辯稱：不知道該2 門號會被詐欺集團用作犯罪工具云
    云，乃不足採，從而，本案事證明確，被告犯行洵堪認定。
二、按刑法上之幫助犯，係以幫助之意思，對於正犯資以助力，
    而未參與實施犯罪之行為者而言。被告將門號1 、2 之SIM
    卡提供予不詳成年詐欺集團使用，雖使該集團成員得基於詐
    欺取財之犯意聯絡，分別對被害人黃詠棋、葉文鈞遂行詐欺
    取財之犯行，惟被告單純提供行動電話門號予人使用之行為
    ，並不等同於向被害人施以欺罔之詐術行為，且亦無證據證
    明被告有參與詐欺取財犯行之構成要件行為，或與該詐欺集
    團成員有詐欺取財之犯意聯絡，故核被告交付門號1 、2 之
    所為，均係犯刑法第30條第1 項前段、第339 條第1 項之幫
    助詐欺取財罪。被告在相異之時間、地點，分別交付門號1
    、2 ，而幫助前揭詐欺集團成員各利用以詐取被害人葉文鈞
    之匯款、被害人黃詠棋之帳戶資料，其前後2 次交付門號之
    之行為，既幫助正犯遂行2 次詐欺取財犯行，且犯意個別，
    行為互殊，自應予分論併罰。又被告有事實欄所載之犯罪科
    刑及執行情形，有臺灣高等法院被告前案紀錄表1 份在卷可
    查，其於受有期徒刑執行完畢後，5 年內故意再犯本件有期
    徒刑以上之2 罪，均為累犯，應各依刑法第47條第1 項規定
    ，加重其刑。再被告並未實際參與詐欺犯行，所犯情節較正
    犯輕微，爰均依刑法第30條第2 項規定，減輕其刑，並均依
    法先加後減之。至於移送併辦部分（即被告提供門號1 予詐
    欺集團以該電話詐騙被害人葉文鈞部分），因原起訴書犯罪
    事實欄已敘及被告提供門號2 予前揭詐欺集團騙取黃詠棋之
    上述2 帳戶後，「該詐欺集團另撥打電話（即使用門號1 ，
    惟起訴書未載明）詐騙被害人葉文鈞，使葉文鈞匯款入黃詠
    棋帳戶」之事實，僅未載明該詐騙葉文鈞之電話號碼及來源
    ，應認已就正犯使用門號1 行騙葉文鈞之部分起訴，則被告
    提供門號1 之幫助犯行，即非未據起訴，本院自得予以審究
    ，附此敘明。爰審酌被告提供行動電話門號之行為，乃助長
    詐欺犯罪之猖獗，增加被害人尋求救濟及治安機關查緝犯罪
    之困難，所為甚屬不該，實不待言，尤以其所為並非僅提供
    自己名下之帳戶或門號，而係積極誘引他人出名申辦門號、
    涉入詐欺犯罪，擴大犯罪人數、範圍，自己則隱身幕後避責
    ，其犯罪情節與一般販售名下門號或帳戶之人相比，惡性顯
    較重大，確不應輕縱，復衡以其犯後於警詢、偵訊及本院審
    理時均全盤否認，一再堅稱不認識證人陳鴻億、未偕同黃中
    進申辦門號1 云云，直至本院傳訊證人周鳳村及黃中進到庭
    作證後，始坦認有收受黃中進、陳鴻億申辦之門號1 、2 ，
    犯後態度不佳，難認有何悔意，兼衡被害人葉文鈞受騙之金
    額為3 萬元，被害人黃詠棋除損失具財產價值之帳戶資料外
    ，尚遭偵查機關以詐欺嫌疑人身分偵查多時，蒙受司法訴追
    之風險，犯罪所生損害實非輕微，且前有上述幫助詐欺取財
    之前科等一切情狀，分別量處如主文所示之刑，及諭知易科
    罰金之折算標準，並合併定其應執行之刑及易科罰金之折算
    標準（被告行為後，刑法第41條業於98年12月30日修正公布
    ，並自99年1 月1 日起施行，其中該條第8 項就均得易科罰
    金且合於數罪併罰之數宣告刑，其應執行之刑逾6 月者，本
    諸司法院大法官釋字第366 、662 號之解釋意旨，修正明定
    為應執行之刑仍得易科罰金。惟此項規定之修正，僅係將上
    開大法官解釋意旨予以明文化，自不生新舊法比較問題，是
    本案應逕行適用現行之刑法第41條第8 項規定，就應執行刑
    部分，諭知易科罰金之折算標準）。
三、公訴意旨另以：被告交付門號2 之行為，除幫助前述詐欺集
    團詐得被害人黃詠棋之上述2 帳戶外，亦幫助該詐欺集團進
    而於98年9 月29日14時許，撥打電話予曾士軒，佯以其客戶
    之名義向其借款周轉，致曾士軒陷於錯誤，依指示於同日、
    翌日陸續轉帳5 萬、3 萬元至黃詠棋交付之第一銀行佳里分
    行帳戶，因認就被害人曾士軒遭詐騙部分，被告係屬幫助幫
    助犯（即間接幫助），亦涉犯刑法第30條第1 項前段、第33
    9 條第1 項之幫助詐欺取財罪嫌等語。惟「幫助幫助」（間
    接幫助），係指幫助他人使其幫助第三人實施犯罪，亦即對
    幫助犯提供協助，而間接幫助正犯實施犯罪之謂，是以幫助
    幫助犯所直接提供協助之對象，乃另一幫助犯，而非正犯，
    換言之，幫助幫助犯，必以有另一幫助犯之存在為前提。而
    黃詠棋既經本院及公訴人認定係遭詐欺之被害人，不構成幫
    助詐欺取財罪如前述，即無另一幫助犯之存在，當亦無幫助
    幫助犯成立之可能。是被告交付門號2 之行為，僅幫助詐欺
    集團詐取黃詠棋之帳戶而已，就被害人曾士軒遭詐騙部分，
    尚不該當幫助詐欺取財罪，本應為無罪之諭知，惟因公訴人
    認此部分與前開論罪科刑部分（提供門號2 幫助詐欺集團詐
    取黃詠棋帳戶部分）係一罪關係，本院爰不另為無罪之諭知
    ，附此敘明。
據上論斷，應依刑事訴訟法第299 條第1 項前段，刑法第30條第
1 項前段、第2 項、第339 條第1 項、第51條第5 款、第47條第
1 項、第41條第1 項前段、第8 項，刑法施行法第1 條之1 ，判
決如主文。
本案經檢察官張媛舒到庭執行職務。
中    華    民    國   100    年    1     月    27    日
                  刑事第十三庭審判長法  官  黃蕙芳
                                    法  官  楊智守
                                    法  官  陳筱雯
以上正本證明與原本無異。
如不服本判決應於收受送達後10日內向本院提出上訴書狀，並應
敘述具體理由；如未敘述上訴理由者，應於上訴期間屆滿後20日
內向本院補提理由書（均須按他造當事人之人數附繕本）「切勿
逕送上級法院」。
中    華    民    國   100    年    1     月    27    日
                                    書記官  陳建琪
附錄本案論罪科刑法條：
中華民國刑法第30條
幫助他人實行犯罪行為者，為幫助犯。雖他人不知幫助之情者，
亦同。
幫助犯之處罰，得按正犯之刑減輕之。
中華民國刑法第339 條第1 項
意圖為自己或第三人不法之所有，以詐術使人將本人或第三人之
物交付者，處 5 年以下有期徒刑、拘役或科或併科 1 千元以下
罰金。